【裁判字號】    92,勞上,16
【裁判日期】    921021
【裁判案由】    確認僱傭關係存在等
【裁判全文】
臺灣高等法院民事判決                              九十二年度勞上字第一六號
    上  訴  人  甲○○
    訴訟代理人  陳建瑜律師
                林重宏律師
    被  上訴人  國寶人壽保險股份有限公司
    法定代理人  曾慶豐
    訴訟代理人  慶啟群律師
                黃啟慧
右當事人間請求確認僱傭關係存在等事件，上訴人對於中華民國九十二年二月二十五
日臺灣台北地方法院九十一年度勞訴字第八八號第一審判決提起上訴，本院於九十二
年十月七日言詞辯論終結，判決如左：
    主      文
上訴駁回。
第二審訴訟費用由上訴人負擔。
    事      實
甲、上訴人方面：
一、聲明：
  (一)原判決不利於上訴人部分廢棄。
  (二)確認上訴人與被上訴人間之僱傭關係至民國（下同）九十一年一月三十一日止。
  (三)被上訴人應再給付上訴人新台幣（下同）一百五十五萬四千三百六十八元，及其
    中一百一十萬五千三百六十八元自起訴狀繕本送達翌日起至清償日止，按年息百
    分之五計算之利息。
  (四)上訴人願供擔保，請准宣告假執行。
二、陳述：除與原判決記載相同者，茲引用之外，補稱：
  (一)上訴人九十一年十二月二十日呈請准許遷移通訊處址，預定同年月二十八日遷移
    ，係有利於被上訴人公司之商業上考量，但被上訴人公司於二十五日否准上訴人
    之請求，尚未通知上訴人，即迅於次日發文解僱上訴人，不具有合法性與正當性
    。
  (二)上訴人僅係開始進行遷移之準備工作，雖有部分辦公室設備曾於二十一日搬移至
    新址，但經顧問楊意孟指示宜待總公司准許再行搬遷，旋即連夜搬回原址，未有
    任何毀損，對通訊處之正常運作亦未造成任何影響。
  (三)八十八年一月起採行的「責任利潤中心制」，對外美其名為「鯤鵬計畫」（上證
    十五），事實上完全係一轉嫁總公司營業成本由各通訊處自行負擔，取消各級業
    務人員基本薪之制度，亦即使總公司「穩賺不賠」的制度。上訴人先表示反對，
    後為通訊處業績考量計畫遷移，得罪上級主管，方為本件違法解僱之主因。
  (四)上訴人為了避免系爭通訊處遭裁撤、業務員遭解僱，有權力與責任降低營運成本
    ，故上訴人將系爭通訊處址遷移至租金成本較低之他處，上訴人除負擔龐大人員
    成本外，更反而需按月給付被上訴人公司通訊處租金六萬元整（上證三），被上
    訴人公司以上訴人重大違反工作規則，純屬冠以子虛烏有之罪名，達到解僱上訴
    人之目的。
  (五)上訴人調派支援彰化通訊處任處經理後，並未有變更薪資之合意。被上訴人公司
    於八十七年四月一日要求上訴人另行簽署「業務主管聘僱契約書」及「承攬契約
    書」時，亦未終止兩造間原有勞動僱傭契約（上證六）。被上訴人公司執詞渠乃
    以逐年特案核准方式，依內勤八職等標準計發上訴人薪資，根本不是兩造所合意
    之結果。被上訴人公司恣意自行決定九十年起不再依據內勤八職等標準計薪，事
    前亦未與上訴人協商。
  (六)證人林倫馨已證明上訴人始終保有內勤人員身份，於八十五年支援彰化通訊處任
    處經理，除原有薪資外，應尚有額外之獎金協議。縱使被上訴人公司未與上訴人
    另做額外獎金協議，亦不應率予剝奪上訴人原有之薪資保障。
乙、被上訴人方面：
一、聲明：駁回上訴。如受不利之判決，願供擔保免為假執行。
二、陳述：除與原判決記載相同者，茲引用之外，補稱：
  (一)外勤單位主管辦遷移營業處所及辦公資產設備須被上訴人公司同意，且生財設備
    係由公司出錢購置交營業處使用，此經證人楊意孟證述明確，故被上訴人公司非
    上訴人所謂「責任利潤中心制」，故上訴人雖身為通訊處處經理，其並無任意搬
    遷通訊處之權限，上訴人就通訊處之設備亦無所有權。
  (二)被上訴人公司於八十七年實施之「鯤鵬計劃」，僅是擷取利潤中心之精神，將節
    省之支出成本以獎金的方式回饋給通訊處處經理，以提高經營效率。通訊處之營
    業費用成本，仍由公司全數負擔，上訴人所辯稱各通訊處因需自負盈虧故獨立性
    大增，處經理有自由選擇通訊處設置地點之權責，無足採信。
  (三)依人身保險業通訊處管理登錄作業要點之規定，通訊處之設立及變更均須向中華
    民國壽險商業同業公會報備（被上證四），且保險業之廣告文宣上均列有通訊處
    相關資料，如處經理可任意搬遷通訊處，對廣大保戶而言亦為不負責之作法。凡
    此均可證「通訊處」係企業經營之重要事項，上訴人欲遷移該「通訊處」時，自
    須經被上訴人公司之同意，始得為之。
  (四)兩造合意上訴人於八十五年九月二十六日起轉任彰化通訊處經理，自此上訴人即
    成為外勤人員，此依八十七年四月一日雙方簽訂之業務主管聘僱契約書（被上證
    三），均係以外勤人員任用之契約可證。亦可證明上訴人自轉任外勤人員起，內
    勤人員之契約即已合意終止。
  (五)上訴人自八十六年九月正式轉任外勤人員後之報酬，遠高於純粹內勤人員之所得
    （被上證六），是上訴人係為獲取更高之報酬故與被上訴人合意轉任為外勤人員
    。
  (六)因上訴人之請求，為使其家計無後顧之憂，故由其主管代為呈示上級主管核准保
    留其內勤報酬，以「逐年特案」方式准許至八十八年十一月四日止，而自八十八
    年十一月五日起即正式轉任外勤主管，即開始依業務制度以外勤薪資計薪，凡此
    均為上訴人所明暸且同意。
    理    由
一、本件上訴人主張：上訴人自八十四年四月一日起受僱為被上訴人公司中區部副部
    長，八十五年九月外調彰化通訊處任處經理，因被上訴人公司八十八年一月起採
    行「責任利潤中心制」，將總公司營業成本轉嫁由各通訊處自行負擔，上訴人為
    了降低營運成本，故將通訊處遷移至租金成本較低之他處，係有利於公司，上訴
    人並未違反被上訴人公司通訊處管理辦法，遑論情節重大。上訴人調派支援彰化
    通訊處任處經理後，並未有變更薪資之合意，亦未終止兩造間原有勞動僱傭契約
    。被上訴人公司執詞以逐年特案核准方式，依內勤八職等標準計發上訴人薪資，
    亦非兩造所合意之結果。被上訴人公司恣意自行決定九十年起不再依據內勤八職
    等標準計薪，事前亦未與上訴人協商。上訴人並無任何違反勞動基準法第十二條
    第一項各款情形，詎被上訴人公司竟不經預告，於九十年十二月二十六日將上訴
    人解雇，顯已違反勞動基準法之規定。又被上訴人自九十年一月份起，即未依勞
    動契約給付上訴人工作報酬，上訴人依勞動基準法第十四條第一項第五款規定，
    以起訴狀繕本之送達向被上訴人表示自九十一年二月一日起終止兩造之僱傭契約
    ，為此請判決確認兩造僱傭關係至九十一年一月三十一日止存在，並請求短發之
    薪資、年終獎金及年中獎金共計二百萬元，及其中一百五十五萬一千元部分自起
    訴狀繕本送達翌日起至清償日止，按年息百分之五計算之利息等語（依上訴人於
    原審請求之金額計算為二百零四萬九千八百三十三元，上訴人於原審只請求二百
    萬元，原判決准許其中四十四萬五千六百三十二元及自九十一年二月七日起至清
    償之日止按年息百分之五計算之利息，上訴人就原判決敗訴部分提出上訴，被上
    訴人未上訴部分即已確定，合先敘明）。
二、被上訴人則以：上訴人於九十年十二月間，未經公司核准，擅自將原通訊處遷移
    ，並搬移全部屬於被上訴人公司所有之辦公資產設備，違反業務主管聘僱契約書
    第六條第二項第二款、通訊處管理辦法第四章第十四條、第五章第二十二條及業
    務人員工作規則之相關規定，被上訴人自得依勞動基準法第十二條第一項，不經
    預告終止僱傭關係，不須給付資遣費。上訴人自轉任外勤人員起，內勤人員之契
    約即已合意終止。其自八十五年九月二十六日起至被解聘為止，均係擔任彰化通
    訊處處經理，該職位係屬外勤之業務主管，非內勤人員，其支薪方式與「內勤」
    行政人員不同，上訴人請求比照內勤人員發放九十一年一月至十一月之基本薪津
    ，顯有違誤。又九十一年一月計薪時上訴人已不在職，被上訴人亦無給付上訴人
    該月份基本薪津之義務。另年終獎金給予之對象係「無過失」之內勤員工，上訴
    人為外勤人員且擅自遷離職場經被上訴人解僱，不得請求發給九十年度年終獎金
    及年中獎金。被上訴人公司於八十七年實施之「鯤鵬計劃」，僅是擷取利潤中心
    之精神，將節省之支出成本以獎金的方式回饋給通訊處處經理，以提高經營效率
    。通訊處之營業費用成本，仍由公司全數負擔，上訴人所辯稱處經理有自由選擇
    通訊處設置地點之權責云云，無足採信等語，資為抗辯。
三、本件上訴人主張其於八十四年四月一日至被上訴人公司任職內勤八職等主管之中
    區部副部長，於八十五年九月調任為彰化通訊處處經理，被上訴人公司於九十年
    十二月二十六日，以上訴人違反通訊處管理辦法第四章第十四條及第五章第二十
    二條規定，不經預告將上訴人解僱之事實，業據其提出承攬契約書、業務主管聘
    僱契約書、及被上訴人公司九十年十二月二十六日國寶市行服字第○七七號函
    影本為證，並為被上訴人所不爭執，自堪信為真實。
四、上訴人主張因任彰化通訊處處經理之職，得自由選擇營業據點，且其對於該營業
    處之盈虧均必須自負其責，當然得選擇最有利之處所作為營業據點，且在未搬遷
    之前，即已事先知會被上訴人，並無所謂「未經核准即擅自搬遷」情事，故被上
    訴人違法解雇上訴人無效，兩造僱傭關係至九十一年一月三十一日上訴人終止前
    繼續存在。被上訴人則否認之，辯稱上訴人未經公司核准，擅自將原通訊處遷移
    並搬移全部屬於被上訴人公司所有之辦公資產設備，違反通訊處管理辦法第四章
    第十四條之規定，因上訴人違反工作規則情節重大，兩造僱傭關係已於九十年十
    二月二十六日被上訴人將上訴人解僱時終止等語。經查：
  (一)按兩造「業務主管聘僱契約書」第六條第二項第二款規定「乙方（即上訴人）違
    反本契約或工作規則情節重大者，甲方（即被上訴人）依法得不經預告逕行終止
    本契約。」。又被上訴人公司「通訊處管理辦法」第四章第十四條規定「(2)注意
    職場安全與設備之維護。(3)各類資產應建立報表管理：調動、借用或報廢須寫財
    產異動單或報廢單，維修及採購須先填寫財產請購單申請，按總公司規定之作業
    流程提出申請。(4)處經理應善盡管理之責，倘有財物虧損、設備管理不當‧‧應
    負清償或追討之責」、第五章第二十二條規定「處經理怠忽本辦法第四章所述之
    職責或．．．按情節之輕重予以警告、解除處經理職務或終止契約並撤銷登錄．
    ．．」，有業務主管聘僱契約書及通訊處管理辦法在卷可稽（見臺中地方法院九
    十一年度訴字第三六六號卷第三十九頁、原審卷第二三四頁）。
  (二)上訴人於九十年十二月二十一日將彰化通訊處所辦公設備遷移至彰化市○○路○
    段五二一號，為其不爭之事實，上訴人雖稱部分辦公設備搬移至新址後馬上又搬
    回云云，但查上訴人搬遷時即違反前揭規定，事後縱然再搬回，並無礙其已經違
    反上揭規定之認定。
  (三)又上訴人主張依被上訴人公司之規定，其得自由選擇營業據點云云，為被上訴人
    所否認。而營業據點之選擇為企業經營中極為重要之事項，衡情企業應會參酌所
    營業務之特性，就營業地點為市場性、便利性、有效性等各方面為謹慎之評估、
    考量後，始決定營業據點之設置或搬遷。被上訴人亦陳明其公司營業據點之搬遷
    ，必經層層簽核始得定案，單位主管僅得為「建議」，並無最後認定核准之決定
    權（見原審卷第一二四頁）。上訴人主張其有權自由選擇營業據點，未據提出相
    關規定以實其說，應無可採。又上訴人於九十年十二月二十八日遷移營業據點前
    之九十年十二月二十日固曾以「業務連繫查詢簡覆表」致市場行政部，稱「為了
    不讓赤字持續擴大．．．．自十二月二十八日起遷移辦公室至彰化市○○路○段
    五二一號。總機：○四、0000000～九三線」，而市場行政中心則答覆「
    基於公司職場使用調度之考量，貴單位申請換租新職場經核定未予同意」，有該
    「業務連繫查詢簡覆表」影本在卷可稽（見原審卷第八十九頁），則依該查詢簡
    覆表之記載，上訴人似非呈請被上訴人公司准予遷移辦公處所，而僅係將辦公處
    所搬遷之事實知會被上訴人公司市場行政部，而市場行政中心則明白答覆未予同
    意，然上訴人仍逕自陸續準備搬遷事宜之前置準備程序，並陸續進行遷移，被上
    訴人公司為阻止其搬遷乃於同年月二十六日以上訴人擅自遷移通訊處所及辦公資
    產設備係違反工作規則情節重大為由，終止雙方之勞動契約，是上訴人以其於搬
    遷前，已先行文主管部門「市場行政部」，告知遷移事由、時間、地點，該查詢
    簡覆業經中區部主管曹友恭簽認，遷移營業據點業經被上訴人公司同意云云，並
    無可採。
  (四)上訴人雖以：被上訴人公司改採「責任利潤中心制」後，各通訊處因需自負盈虧
    故獨立性大增，處經理即有自由選擇通訊處設置地點之權責云云。惟按被上訴人
    公司於八十七年實施之「鯤鵬計劃」係以原預定應支出之費用額扣除通訊處之實
    際營業費用額，採每月計列之方式，有盈餘時由被上訴人公司依一定比例以「月
    經營績效獎金」方式給付處經理，故有盈餘始應抵扣通訊處經營費用；如為虧損
    ，則仍由公司全數負擔，每月累積計列至總實際費用額低於總應支出費用額有盈
    餘時，再由公司給付當月績效獎金，有被上訴人通訊處管理辦法可稽（見本院卷
    第一二七頁第８條及第一三二頁第六章），並經證人即被上訴人公司協理楊意孟
    證述「營業處業績達分紅標準，公司按標準扣掉攤提費用，若未達標準則由公司
    負擔費用」等語（見本院卷第一一三頁），僅是擷取利潤中心之精神，將節省之
    支出成本以獎金的方式回饋通訊處處經理，以提高經營效率，與上訴人所指稱「
    利潤中心制」全由通訊處負責通訊處人員及租金成本，並不相同，上訴人所稱「
    需按月給付被上訴人公司通訊處租金六萬元」，僅係計算通訊處整體業績之會計
    攤提處理，並非上訴人實際確已按月給付該租金於被上訴人公司。是以，通訊處
    之營業費用成本，包括房屋租金、水電及電話費及辦公活動費用等經營成本既仍
    由被上訴人公司全數負擔，則上訴人所辯稱各通訊處因需自負盈虧故獨立性大增
    ，處經理有自由選擇通訊處設置地點之權責，顯無足採信。
  (五)至上訴人所稱該通訊處內之辦公設備、裝潢等費用，已按月由上訴人薪津中扣還
    ，絕大部分已於九十年六月份攤銷完畢，所有權當然歸屬於上訴人，上訴人將之
    搬移並無損於被上訴人公司之權利一節，經查上訴人所提被上訴人公司通訊處業
    管費用及月經營績效獎金彙總表上，固列有「折舊攤銷金額」一欄，逐月將該通
    訊之營業資產設備攤銷，惟其僅係將通訊處之營業收入，扣除各項營業成本及費
    用，計算該通訊處之營業績效，為被上訴人公司用以計算營業處單位主管「月經
    營績效獎金」（即通稱之分紅）之依據，並未實際從上訴人每月所領之薪水中扣
    除表上所列攤銷金額，已據被上訴人陳明在卷，而證人楊意孟亦證稱「外勤單位
    主管搬遷須公司同意」「我告訴他（指上訴人）公司認為生財設備屬公司所有，
    第二天他就搬回去」「公司出錢購置生財設備交營業處使用」等語（見本院卷第
    一一二、一一三頁），上訴人亦自認曾搬走生財設備後又搬回，若生財設備屬上
    訴人所有豈有再搬回之理？再由上訴人所提之報酬表、薪資明細表、業務津貼表
    中，復均無將通訊處業管費用及月經營績效獎金彙總表上所列攤銷金額於上訴人
    薪資中扣抵之情形（見臺中地方法院九十一年訴字第三六六號卷第十四頁至第二
    十頁、原審卷第五十七頁至第六十二頁、第一一八頁至第一二○頁），上訴人稱
    該營業所內之資產設備之購置費用已由其薪津中扣抵，其已為該設備之所有權人
    云云，委無足取。
  (六)再依人身保險業通訊處管理登錄作業要點之規定，通訊處之設立及變更均須向中
    華民國壽險商業同業公會報備（見本院卷第一三六頁被上證四），足證營業據點
    即通訊處之選擇為保險業經營中極為重要之事項，此由通訊處管理規則第三十、
    三十二條之規定，「通訊處之面積，總公司得調整之」、「通訊處之設置地點經
    區營業部報請總公司核准後始予成立」．（見本院卷第一二三頁被上證二）可明
    瞭。再按保險業之廣告文宣上均列有通訊處相關資料，如處經理可任意搬遷通訊
    處，對廣大保戶而言亦為不負責之作法。凡此均可證：「通訊處」係企業經營之
    重要事項，上訴人欲遷移該「通訊處」時，自須經被上訴人公司之同意，始得為
    之。
  (七)綜上，上訴人未經被上訴人公司同意擅自搬遷營業處所，並將原彰化通訊處內屬
    於被上訴人公司所有之辦公資產設備，全部搬移至彰化市○○路○段五二一號，
    而營業據點之選擇為企業經營中極為重要之事項，已如前述，上訴人違反被上訴
    人公司通訊處管理辦法第四章及第五章之規定，被上訴人公司以其違反工作規則
    情節重大，終止與上訴人之契約，尚非無據。上訴人主張被上訴人終止契約之行
    為，違反勞動基準法之規定而無效，並不足取，兩造之契約已於九十年十二月二
    十六日終止，應堪認定。契約終止後，兩造已無契約關係存在，上訴人請訴確認
    兩造間之僱傭關係至九十一年一月三十日止存在，自非有理。
五、如前所述，兩造契約既因上訴人違反工作規則情節重大，經被上訴人於九十年十
    二月二十六日合法終止，被上訴人並無給付上訴人資遣費之義務，則上訴人自無
    從於契約關係消滅後，再以被上訴人未依勞動契約給付報酬為由，終止兩造契約
    ，並請求被上訴人給付資遣費四十四萬九千元（依上訴人主張資遣費原為四十九
    萬八千八百三十三元，但因上訴人於原審總金額少請求四萬九千八百三十三元，
    於資遣費項下扣減，資遣費只請求四十四萬九千元）。
六、關於上訴人請求被上訴人給付短發之九十年一月份至十一月份之薪資部分：
  (一)查上訴人於八十五年九月二十六日起轉任被上訴人彰化通訊處處經理，有被上訴
    人公司八十五年十月十五日（八五）國寶管人字第二一二號令影本在卷可稽，且
    為兩造所不爭執，堪信為真實。
  (二)按被上訴人公司通訊處管理辦法第一條規定「本公司因業務需要，於台灣地區適
    當地點設置營業單位（以下稱通訊處），通訊處設處經理一人，綜理該處業務．
    ．．」，處經理之報酬依通訊處管理辦法第八條規定，分為基本薪津及特殊功績
    獎金兩項，其中基本薪津為「每月業績（ＦＹＢ）六十萬以上核發基本薪津一萬
    元，每月業績（ＦＹＢ）六十萬以下核發基本薪津五千元」，而特殊功績獎金又
    分為(1)每月業績獎金、(2)推介主管獎金、(3)直轄主管輔導獎金、(4)推介處經理特
    別獎金、(5)達成獎金、(6)通訊處經營績效獎金、(7)業務推廣獎金七項，有通訊處
    管理辦法在卷可稽（見原審卷第二三六頁、第二三八頁），衡諸上開通訊處處經
    理之設置目的及其報酬之結構，及上訴人自陳「被上訴人公司將我從內勤的工作
    性質調為外勤的工作性質」、「我是在八十五年九月二十六日調職沒錯」（見原
    審卷第十四頁、第六十六頁）被上訴人主張通訊處處經理之職務屬於外勤之業務
    主管，上訴人於調任通訊處處理後，已屬外勤人員，應依外勤人員給薪標準支領
    報酬，尚非無據。
  (三)上訴人於八十四年四月十一日雖任被上訴人公司之中區副部長職位，係內勤人員
    ，然經雙方合意後上訴人已於八十五年九月二十六日起轉任彰化通訊處處經理，
    此據被上訴人公司八十五年十月十五日（８５）國寶管人字第二一二號（令）之
    通告自明（見本院卷第一一０頁被上證五，及原審卷第一六八頁派令），上訴人
    若不願調職，理應當時隨即提出陳情表示，但上訴人卻未為反對之表示，可見自
    此上訴人即成為被上訴人公司之外勤人員，此依八十七年四月一日雙方簽訂之業
    務主管聘僱契約書（見本院卷第一三五頁被上證三），均係以外勤人員任用之契
    約，亦可佐證之。另上訴人於八十七年與被上訴人公司間所訂之外勤任用契約（
    業務主管聘僱契約書），亦可再次證明上訴人自轉任外勤人員起，擔任內勤人員
    之關係即已合意終止，既已終止內勤關係而按外勤支薪請領較高之獎金，豈可又
    請求按內勤支領較高之薪資？是其所稱未合意終止原勞動契約，原內勤契約效力
    未曾終止云云，尚非可採。
  (四)關於上訴人自內勤人員轉任為被上訴人公司之外勤人員時，就薪資及勞動條件是
    否為不利益之變更一節，經查上訴人住居台中市，任職內勤之中區部副部長須於
    台北市被上訴人公司上班，轉調外勤彰化通訊處處經理，則可於彰化市上班，並
    未為不利益勞動條件之變更，又因被上訴人公司內勤人員與外勤人員間之契約性
    質、薪資計算方式等均不相同，因上訴人於公司服務多年此情況應為上訴人所知
    悉，況上訴人原內勤薪資為七萬六千元，遠少於轉任外勤後公司實際核發之外勤
    薪津 (包含外勤獎金及相當於內勤薪資保障報酬) ，此觀上訴人自八十六年九月
    正式轉任外勤人員後之報酬遠遠高於純粹內勤人員之所得明細即明（見本院卷第
    一四二頁被上證六），是上訴人係為獲取更高之報酬故與被上訴人合意而轉任為
    外勤人員，自應適用外勤契約之薪資計算方式。證人即原被上訴人公司稽核林孟
    倫亦到庭證稱「他原先屬內勤，後來被外調有獎金協議」，雖林孟倫同時證稱「
    他屬內勤，只調至外部單位作輔導」，但也證稱「我對薪資結構只知大概，實際
    情形不了解」「我們未管此事」等語（見本院卷第一一一頁），無發資為有利上
    訴人之認定。
  (五)雖被上訴人公司業務部於八十五年十月十四日以簡便行文表簽具「主旨：有關中
    區部甲○○副部長轉任外勤ＢＭ（即處經理）薪資乙案。說明：．．保障其內勤
    之薪資乙年，以讓其無後顧之憂」，經批示「准，並適時作調整」（見原審卷第
    一七五頁），八十六年十月一日又以業務連繫查簡覆表載明「主旨：呈請同意彰
    化（通）甲○○ＢＭ保留副理職級及薪資特案處理事由。說明：（四）故懇請公
    司能保留陳ＢＭ之副理職階，其薪津部分以下列方式發給：固定薪四萬元，比例
    薪三．五萬元，比例薪按下列業績責任額比例發給之。八六年第四季ＦＹＢ三十
    五萬，八十七年第一至三季ＦＹＢ五十萬。經批示「．．二、副理職階予以保留
    。三、年終獎金維持原來職級計算辦法」（見原審卷第一七六頁），嗣又於八十
    七年十一月四日簽具業務連繫查簡覆表記載「主旨：彰化甲○○薪津案由。說明
    ：本部於86.10.1.曾上業務連繫表，針對甲○○經理之職位及薪津做一處理且獲
    公司同意，近日與甲○○處經理溝通，該員強烈表達希望能以去年決議再試行一
    年，呈請核示」，經批示「本月先依舊法發薪」（見原審卷第一七七頁），足認
    被上訴人公司係逐年以特案方式，簽准例外核發上訴人內勤薪津，至上訴人於通
    訊處工作相當時間，通訊處營業績效上軌道營業獎金達相當程度後即取消原特案
    以內勤計新之方式，則被上訴人抗辯於以特案方式計薪之時間經過後，即應回歸
    依通訊處管理辦法處經理報酬之規定計薪，尚非無據。
  (六)又上訴人於九十年一月十八日簽具業務連繫查詢簡覆表表示「主旨：敬請．．．
    更正內階薪資並補發應領之津貼及年終獎金。說明：（一）職彰化通訊處十二月
    核實保費五五五萬，換算業績一七九萬，一月十三日薪資表下來，達成獎金有兩
    條，一條六一三五是季通算補差額，另一條一六七五○○是達成獎金，不過卻扣
    一○八六三五，加上基本薪津一○○○○，總計是七五○○○，這一季業績很好
    ，要扣薪，．．．．這幾年．．一直還領著八十四年四月至今的八職等副理薪七
    五○○○．．．如今業績做到核實保費五五五萬，董事長盃全力以赴還要扣十多
    萬．．．請更正內階薪資並補發應領之津貼及三年的年終獎金」，經主管答覆「
    一、依85.10.14業務部甲○○轉任彰化（通）ＢＭ，內勤薪資保障乙年至八六年
    十月十四日止，另依管理部甲○○由八十五年九月二十五日至八十六年九月二十
    五日止支領內勤津貼。二、另中區部於八十七年十月四日上文表示陳ＢＭ強烈表
    達再試行一年，故應於八十八年十一年四日止。由八十八年十一月五日即正式轉
    任外勤主管，故八十九年董事長盃之績效達成獎金擬予核發。．．八十九年十二
    工作月達成津貼依外勤辦理補差額」（見原審卷第二七三頁），由上可知，上訴
    人於特案期間經過後，即簽請被上訴人公司改變薪津計算方式並補給津貼差額，
    並獲被上訴人公司准許。被上訴人辯稱因上訴人達成的業績都有超過ＦＹＢ一百
    五十萬元，公司認為上訴人的業績已上軋道，因此將之恢復成依照一般處經理的
    給薪方式，完全依照業務制度簡表所列項目計付薪資，亦堪採信。
  (七)從而，上訴人既經調職至外勤單位，其工作薪資等勞動條件，本即應依新職位而
    為適度調整，並依通訊處管理辦法所定處經理報酬之規定計付報酬，雖被上訴人
    公司曾以特案方式保障上訴人支領與任內勤工作時相同之薪資，惟特案期間既經
    屆滿，上訴人復以該計薪方式致獎金數額減少請求更正獲准，則被上訴人自九十
    年一月份起完全改依通訊處管理辦法有關處經理報酬之規定，計付上訴人薪資，
    並無不當。上訴人主張被上訴人除依通訊處管理辦法有關處經理報酬之規定，計
    付基本薪津及各項獎金外，尚須支付原任內勤職務時之基本薪津與處經理基本薪
    津之差額，為無可採。其請求被上訴人給付九十一年一月份至十一月份，每月基
    本薪津差額六萬八千元，合計七十四萬八千元部分，即難認為有理由。
七、上訴人請求九十年十二月份薪資及九十一年一月份薪資計十四萬一千九百六十八
    元部分：上訴人所請求九十年十二月份基本薪資以外其餘薪資部分（按在職日數
    二十五日計算之基本薪資業經原審判決被上訴人給付，被上訴人未上訴），經被
    上訴人以獎金方式發給後用以抵付上訴人之房屋貸款，已據被上訴人陳明，且有
    報酬表及上訴人出具之薪資扣抵同意書在卷可稽（見原審卷第二五一頁、第二七
    四頁），並為上訴人所不爭執，應堪信為真實，上訴人無從再請求此部份薪資。
    又九十一年一月薪資，因兩造契約業經被上訴人於九十年十二月二十六日合法終
    止，則契約終止後，兩造已無僱傭關係存在，被上訴人再無給付上訴人薪資之義
    務，上訴人請求被上訴人給付九十一年一月份之薪資，自屬無據。
八、上訴人請求發給八十七年度至九十年度年終獎金不足之十四萬二千四百元，及九
    十年度年中獎金七萬三千元部分：按八十七年、八十八年、八十九年共三個年度
    ，每個年度按已經給付之八十六年度兩個月薪資之年終獎金十四萬七千二百元計
    算，三個月合計四十四萬一千六百元之年終獎金，已據原判決上訴人勝訴，被上
    訴人應為給付，上訴人上訴後未舉證說明被上訴人應給付差額之依據，請求尚非
    有理。又九十年度年終獎金，因上訴人已完全改依通訊處管理辦法之規定支領報
    酬，且年終獎金係用以獎勵表現良好之員工，九十年度上訴人擅自遷移辦公處所
    ，違反工作規定情節重大，非無過失，其請求被上訴人給付九十年度之年終獎金
    ，為無可採。至於上訴人另其請求九十年度年中獎金七萬三千元部分，因該獎金
    發放之對象為內勤人員，上訴人並非內勤人員，被上訴人公司亦無給付之義務。
九、綜上所述，上訴人主張為不足採，被上訴人抗辯尚屬可信。是則上訴人主張被上
    訴人違法解雇無效，訴請確認兩造間之僱傭關係至九十一年一月三十一日止存在
    ，並以被上訴人不依勞動契約給付工作報酬為由終止契約，請求被上訴人給付資
    遣費，並依兩造間勞動契約請求被上訴人給付短發之薪資、年終獎金及年中獎金
    一百五十五萬四千三百六十八元，及其中一百一十萬五千三百六十八元自起訴狀
    繕本送達翌日起至清償日止，按年息百分之五計算之利息，為無理由，應予駁回
    。其假執行之聲請亦失所附麗，應併予駁回。原審為上訴人敗訴之判決，及駁回
    其假執行之聲請，並無不合。上訴意旨指摘原判決不當，求予廢棄改判，為無理
    由，應予駁回。
十、本件事證已臻明確，兩造其餘攻擊防禦方法，核於判決結果無影響，爰不一一論
    列，附此敘明。
十一、據上論結，本件上訴為無理由，依民事訴訟法第四百四十九條第一項、第七十
      八條，判決如主文。
中      華      民      國    九十二    年      十      月    二十一    日
                                臺灣高等法院勞工法庭
                                    審判長法  官  許  正  順
                                          法  官  翁  昭  蓉
                                          法  官  黃  嘉  烈
正本係照原本作成。
如不服本判決，應於收受送達後二十日內向本院提出上訴書狀，其未表明上訴理由者
，應於提出上訴後二十日內向本院補提理由書狀（均須按他造當事人之人數附繕本）
上訴時應提出委任律師或具有律師資格之人之委任狀；委任有律師資格者，另應附具
律師資格證書及釋明委任人與受任人有民事訴訟法第四百六十六條之一第一項但書或
第二項（詳附註）所定關係之釋明文書影本。
中      華      民      國    九十二    年      十      月    二十二    日
                                          書記官  倪  淑  芳
附註：
民事訴訟法第四百六十六條之一（第一項、第二項）：
對於第二審判決上訴，上訴人應委任律師為訴訟代理人。但上訴人或其他法定代理人
具有律師資格者，不在此限。
上訴人之配偶、三親等內之血親、二親等內之姻親，或上訴人為法人、中央或地方機
關時，其所屬專任人員具有律師資格並經法院認為適當者，亦得為第三審訴訟代理人
。


司法院資訊處製作；財團法人民間司法改革基金會備份。
